【裁判字號】    95,判,1230
【裁判日期】    950803
【裁判案由】    遺產稅
【裁判全文】
最  高  行  政  法  院  判  決
                                     95年度判字第01230號
上  訴  人  甲  ○
上  訴  人  乙○○
被 上訴 人  財政部臺灣省北區國稅局
代  表  人  許虞哲
上列當事人間因遺產稅事件，上訴人對於中華民國94年3月10日
臺北高等行政法院93年度訴字第2822號判決，提起上訴，本院判
決如下：
    主  文
上訴駁回。
上訴審訴訟費用由上訴人負擔。
    理  由
一、本件上訴人上訴主張：被繼承人彭振魁於民國90年6月7日
    死亡，由上訴人及彭光宗3人共同繼承，並於91年3月7日辦
    理遺產稅申報，經被上訴人核定遺產總額為新臺幣（下同）
    46,327,345元，遺產淨額為24,030,348元，應納稅額為5,61
    8,069元。上訴人乙○○不服，申請復查未獲變更，上訴人
    等及彭光宗3人仍不服，提起訴願，經財政部93年6月18日台
    財訴字第0931350937號訴願決定，以渠等於93年2月27日提
    出未載理由且未經簽名或蓋章之訴願書，前經該部以93年3
    月16日台財訴字第0930013114號函（下稱補正通知函）請於
    文到20日內將經簽名或蓋章之訴願理由書正本補送到部，該
    函業於93年3月22日寄存送達，渠等逾期迄未補正，訴願程
    序自有未合，乃作成訴願不受理之決定。上訴人及彭光宗3
    人猶未甘服，遂提起本件行政訴訟，經原審法院以判決將訴
    願決定關於不受理彭光宗訴願部分撤銷，其餘部分駁回。惟
    依訴願法第21條至第23條規定，上訴人並未於訴願程序中選
    定代表人，訴願決定機關亦未依職權指定，故本件財政部補
    正通知函應為個別送達，然卻以「臺灣省臺北縣泰山鄉○○
    路○段173號4樓」為聯名送達之處所，顯違反前揭訴願法之
    規定等語。為此，訴請廢棄原判決，並撤銷訴願決定等語。
二、被上訴人為上訴答辯則以：依訴願法第47條、行政訴訟法第
    71條及第73條規定，財政部補正通知函於93年3月22日為寄
    存送達，此有訴願文書送達證書附卷可稽，惟上訴人逾期未
    補正，訴願程序即有未合，訴願決定予以不受理，並無違誤
    等詞置辯。
三、原審斟酌全辯論意旨及調查證據之結果，以：財政部補正通
    知函請上訴人及彭光宗3人於文到20日內將經簽名或蓋章之
    訴願理由書正本補送到部，此補正通知依訴願法第56條第1
    項及第62條規定，原無不合；惟按訴願法第47條第1項、第3
    項準用行政訴訟法第71條第1項及第73條規定，上訴人及彭
    光宗3人並未依訴願法第22條規定選定代表人，而訴願書上
    記載之上訴人甲○、乙○○地址為「臺北縣泰山鄉○○路○
    段173號4樓」，彭光宗地址則為「臺北縣泰山鄉○○路○段
    148號7樓」，揆諸上開規定，財政部補正通知函依法即應分
    別送達上訴人及彭光宗3人，其送達並應於應受送達人之住
    居所行之，卻率皆以「臺北縣泰山鄉○○路○段173號4樓」
    為送達處所，此有送達證書附卷可稽，故其送達對於上訴人
    雖生送達之效果，惟對於彭光宗並不生送達之效果。從而上
    訴人逾期未補正，其訴願於法未合，訴願機關為訴願不受理
    之決定，即無違誤，此部分之起訴，自屬不合法，應予駁回
    。至彭光宗提起訴願部分，訴願決定未加詳察，竟以彭光宗
    逾期未補正為由作成訴願不受理之決定，依上開說明，訴願
    決定即有可議，彭光宗執以指摘，非全無理由，應將訴願決
    定關於不受理彭光宗訴願部分予以撤銷，由受理訴願機關另
    為適法之處理。又彭光宗提起訴願部分，因尚待受理訴願機
    關加以審查，程序未行，結論未定，則其聲明求為判決撤銷
    復查決定及原處分，即無法逕為准許，彭光宗此部分之請求
    ，為無理由，應予駁回等語，作為其判決之論據。
四、本院按：共同提起訴願，未選定代表人，依訴願法第23條規
    定，受理訴願機關固得限期通知選定；逾期不選定者，得依
    職權指定。然查訴願法第23條選任代表人其目的在於達到訴
    訟經濟，惟究否命共同訴願人選任代表人係屬訴願機關依職
    權為之，從而即便訴願機關未通知當事人選定代表人，亦無
    違法之可言。上訴意旨指摘訴願機關未通知指定代表人為違
    法，自無足採。再按訴願法第47條第1項、第3項規定：「訴
    願文書之送達，應註明訴願人、參加人或其代表人、訴願代
    理人住、居所、事務所或營業所，交付郵政機關以訴願文書
    郵務送達證書發送。」、「訴願文書之送達，除前二項規定
    外，準用行政訴訟法第67條至69條、第71條至第83條之規定
    。」，行政訴訟法第71條第1項復規定：「送達，於應受送
    達人之住居所、事務所或營業所行之。但在他處會晤應受送
    達人時，得於會晤處所行之。」。本件上訴人甲○、乙○○
    地址為「臺北縣泰山鄉○○路○段173號4樓」，財政部補正
    通知函以上訴人之「臺北縣泰山鄉○○路○段173號4樓」為
    送達處所，此有送達證書附卷可稽，故其送達對於上訴人即
    已生送達之效果，至本件訴願機關未依訴願人數分別作成送
    達通知，固未盡妥當，惟送達重在使送達當事人知悉該欲送
    達之文書，上訴人既已收受該送達文書，自難諉稱該送達為
    違法。綜上，原審判決以上訴人甲○、乙○○既已合法收受
    訴願補正通知函，卻逾期未補正，其訴願於法未合，訴願機
    關為訴願不受理之決定，即無違誤，上訴人此部分之起訴，
    自屬不合法，而駁回上訴人之訴，核無違誤。上訴論旨，仍
    執前詞，指摘原判決違誤，求予廢棄，難認有理由，應予駁
    回。
據上論結，本件上訴為無理由，爰依行政訴訟法第255條第1項、
第98條第3項前段，判決如主文。
中    華    民    國    95    年    8     月    3     日
                  第五庭審判長法  官  鄭  淑  貞
                              法  官  黃  合  文
                              法  官  吳  明  鴻
                              法  官  林  茂  權
                              法  官  鄭  小  康
以  上  正  本  證  明  與  原  本  無  異
中    華    民    國    95    年    8     月    3     日
                              書記官  郭  育  玎


司法院資訊處製作；財團法人民間司法改革基金會備份。
